【裁判字號】    94,交聲,1219
【裁判日期】    950427
【裁判案由】    違反道路交通管理處罰條例聲明異議
【裁判全文】
臺灣臺北地方法院交通事件裁定        94年度交聲字第1219號
異議人即
受處分人  甲○○
上列異議人即受處分人因違反道路交通管理處罰條例案件，對於
臺北市交通事件裁決所民國九十四年十一月十一日所為之處分（
原處分案號：北市裁二字第裁二二—ＡＥＢ一一八七七三號、北
市裁二字第裁二二—ＡＥＢ一一八七七四號、北市裁二字第裁二
二—ＡＥＢ一一八七七五號），聲明異議，本院裁定如下：
    主  文
異議駁回。
    理  由
一、按汽車駕駛人，行經有燈光號誌管制之交岔路口闖紅燈者，
    ，處新臺幣（下同）一千八百元以上五千四百元以下罰鍰。
    又汽車駕駛人，不按遵行之方向行駛者，處六百元以上一千
    八百元以下罰鍰。道路交通管理處罰條例第五十三條、第四
    十五條第一款分別定有明文。再按汽車駕駛人，駕駛汽車有
    違反該條例之行為，經交通勤務警察或依法令執行交通稽查
    任務人員制止時，不聽制止或拒絕停車接受稽查而逃逸者，
    除按各該條規定處罰外，處三千元以上六千元以下罰鍰。同
    條例第六十條第一項亦有明文。又汽車駕駛人有前開第五十
    三條規定之情形者，除依該條處罰鍰外，並予記違規點數三
    點；有前開第四十五條第一款或第六十條第一項規定之情形
    者，除依各該條處罰鍰外，並予記違規點數一點。同條例第
    六十三條第一項第三款、第一款亦有明文。
二、次按汽車駕駛人闖紅燈或不服指揮稽查而逃逸，當場不能或
    不宜攔截製單舉發者，得對汽車所有人逕行舉發處罰；前項
    逕行舉發，應記明車輛牌照號碼、車型等可資辨明之資料，
    查明汽車所有人姓名或名稱、住址後，製單舉發處罰之，此
    觀同條例第七條之二第一項第一款、第四款、第二項規定自
    明。而逕行舉發違反道路交通管理事件，經汽車所有人依通
    知單之應到案日期前到案，並告知違規駕駛人姓名、身分證
    統一編號及住址者，處罰機關應即另行通知違規駕駛人到案
    依法處理；逾應到案日期，處罰機關應依前開條例第八十五
    條第三項規定處罰該汽車所有人，違反道路交通管理事件統
    一裁罰基準及處理細則第二十四條亦有明文。從而汽車駕駛
    人違反道路交通管理事件，為警當場攔停者，處罰機關固應
    對汽車駕駛人為處罰，然如舉發單位並未當場攔停，而係依
    前開條例第七條之二第一項第一款、第四款規定逕行舉發者
    ，此際舉發機關僅能依該條第二項規定，對汽車所有人掣單
    舉發，倘經舉發之汽車所有人在舉發通知單所載應到案日期
    前到案，並告知處罰機關該違規駕駛人姓名、身分證統一編
    號及住址者，處罰機關應即另依前開處理細則第二十四條規
    定，處罰該違規駕駛人；惟倘汽車所有人未於應到案日期前
    到案，或雖於應到案日期前到案，而未告知處罰機關實際之
    違規駕駛人者，處罰機關仍應依道路交通管理處罰條例第八
    十五條第三項：「本條例關於車輛駕駛人之處罰，如應歸責
    於車輛所有人者，處罰車輛所有人」之規定，處罰汽車所有
    人。而所謂汽車，依同條例第三條第八款規定，包括機器腳
    踏車。
三、本件原處分機關臺北市交通事件裁決所係以：異議人即受處
    分人甲○○所有之車號ＣＰＲ—九二三號重型機車，於民國
    九十四年九月十三日下午七時二十分許，行經臺北市○○街
    與南港路一段設有燈光號誌管制之交岔路口時闖紅燈右轉南
    港路一段時，適舉發單位臺北市政府警察局南港分局南港派
    出所員警乙○○等人正在南港路一段東往西方向之車道上執
    勤，發現該機車駕駛人違規，詎該駕駛人見狀，竟拒絕停車
    接受稽查而逃逸，且不按遵行之方向，於南港路一段東往西
    方向之車道上原地迴轉後，沿同車道由西往東逆向駛入惠民
    街，經員警自後追緝，及至惠民街與新民街口時，將該駕駛
    人攔停，欲以該駕駛人有前開違規行為製單舉發之際，該駕
    駛人竟藉機騎乘前開機車逃逸。嗣經乙○○記下該車牌號碼
    ，查明機車所有人為異議人後，逕行以異議人所有上開機車
    有違反前揭道路交通管理處罰條例第五十三條、第四十五條
    第一款及第六十條第一項規定之行為製單舉發，並將舉發通
    知單送達異議人後，異議人雖於舉發通知單上所載應到案日
    期即同年十月二十日前之同年九月三十日向原處分機關提出
    申訴，惟並未告知違規駕駛人之姓名及年籍，經原處分機關
    函請舉發單位調查結果，仍認異議人所有上開機車確有前開
    違規行為，原處分機關乃於同年十一月十一日依前揭道路交
    通管理處罰條例第五十三條、第四十五條第一款、第六十條
    第一項、違反道路交通管理事件統一裁罰基準及處理細則第
    四十三條、第四十四條、第六十一條暨違反道路交通管理事
    件統一裁罰標準表之規定，就異議人所有上開機車闖紅燈、
    逆向行駛及逃逸之行為，各裁處異議人罰鍰一千八百元、九
    百元及三千元，並依同條例第六十三條第一項第三款、第一
    款規定，分別併予記違規點數三點、一點、一點。
四、異議意旨略以：伊並未於上開時間騎車行經前述地點，亦無
    違規情事，何來逃逸可言。伊收受舉發通知單後，曾電詢乙
    ○○對質，乙○○聽聞伊聲音及工作地點，不似當日攔停之
    人，隨即改稱伊車牌是否有遺失，伊答稱並無此事，詎乙○
    ○竟要求伊自行申訴云云。經查：
  (一)異議人所有之上開機車於前揭時地闖紅燈、逆向行駛及拒絕
    停車接受稽查而逃逸等違規事實，業據證人乙○○到庭證稱
    ：「我們當時站在惠民街口的巡邏車前方，有二名員警，另
    一名員警騎摩托車在巡邏車前方，當時共三名員警，看到Ｃ
    ＰＲ—九二三從惠民街紅燈右轉南港路，差不多五公尺處，
    因為我們有打巡邏車燈，對方看到巡邏員警，就原地迴轉到
    惠民街裡面，當時我就請另一個騎摩托車的員警馬上追緝，
    追到惠民街還沒有進入新民街口時，就被員警攔住，我們同
    事拿對方的駕照、行照回到我們巡邏車，對方也騎著他的摩
    托車一起過來，後來騎摩托車的員警先離開，我告訴對方說
    他紅燈右轉，現在要舉發他，我就去巡邏車上拿告發單，正
    要開單時，對方就出手撥開我的紅單，不讓我告發，我就收
    起來，問他在幹什麼，對方說我不是攔他的人，憑什麼開單
    ，我說他整個違規過程及我同事追他的過程，我都有看到，
    我確定是他，後來他一直爭執我不是攔他的人不能開單，我
    就說你有爭議，我打電話請我同事過來，當時我把駕照、行
    照夾在我所拿的告發單下方，對方就出手搶他的駕行照，但
    是他只有搶到駕照，我跟他說我行照也還你，等我同事過來
    我再告發你也沒有關係，在等待的過程中，我走到他車後方
    抄他的車牌，沒有抄到個人證件的資料，後來我請他再出示
    證件，他不願意，趁我們在等待我同事過來時，他就趁機騎
    車跑掉，我就以逕行舉發的方式舉發他，舉發單上所記載的
    車主姓名和車輛種類，是我事後以車號查詢的。‧‧‧（問
    ：異議人是否有打電話給你對質？）他有打電話給我，說怎
    麼開他紅單，他說他沒有到過南港，也沒有說是別人開他的
    車，我回答說我無法舉證他到底有無來過，我說如果他有意
    見，請他直接申訴，我也沒有問他是否曾經有大牌遺失或車
    輛遺失，他也沒有提過大牌或車輛遺失。我在舉發當天回警
    局後，曾經查車籍資料，並沒有大牌或車輛遺失的紀錄」等
    語（見本院九十四年十二月十二日訊問筆錄），並有證人乙
    ○○提出之臺北市政府警察局南港分局員警工作記錄簿在卷
    可稽。參以異議人自承其車牌並無遺失，復未陳稱其機車有
    失竊情事，益徵證人乙○○所述於前揭時地親見異議人所有
    上開機車闖紅燈、逆向行駛及拒絕停車接受稽查而逃逸等違
    規情事，確屬可信。而證人乙○○與異議人既不相識，亦無
    怨隙，衡情應無設詞攀誣之可能。異議人空言否認，惟始終
    未提出有利於己之證據供本院調查審酌，所辯自難遽採。
  (二)至異議人辯稱其於上開時間並未騎車行經前述地點，而遭員
    警攔停者恐另有其人乙節，縱令屬實，然異議人之機車既無
    失竊情形，衡情當日騎乘該機車行經上開地點之人，如確非
    異議人本人，亦必係經其同意使用該車之人，異議人理應知
    悉其確實身份，惟異議人於收受舉發通知單向原處分機關申
    訴時，竟未表明係第三人使用其機車並將該違規駕駛人之姓
    名、身分證統一編號及住址告知原處分機關，以供原處分機
    關另依法處罰該違規駕駛人，揆諸前揭違反道路交通管理事
    件統一裁罰基準及處理細則第二十四條、道路交通管理處罰
    條例第八十五條第三項規定，自屬可歸責於異議人，從而原
    處分機關乃處罰該機車所有人即異議人，於法並無不合。異
    議人此部分所辯，顯屬事後卸責之詞，尚不足據為有利於其
    之認定。本件事證明確，異議人所有上開機車確有於前揭時
    地闖紅燈、逆向行駛及拒絕停車接受稽查而逃逸等違規行為
    ，洵堪認定。
五、綜上所述，異議人所有上開機車確有闖紅燈、不按遵行之方
    向行駛且拒絕停車接受稽查而逃逸之違規行為，從而，原處
    分機關依前揭道路交通管理處罰條例第五十三條、第四十五
    條第一款、第六十條第一項、違反道路交通管理事件統一裁
    罰基準及處理細則第四十三條、第四十四條、第六十一條暨
    違反道路交通管理事件統一裁罰標準表之規定，各裁處異議
    人罰鍰一千八百元、九百元、三千元，並依同條例第六十三
    條第一項第三款、第一款規定，分別併予記違規點數三點、
    一點、一點，核無違誤。異議人之異議，為無理由，應予駁
    回。
據上論斷，應依道路交通案件處理辦法第十九條，裁定如主文。
中    華    民    國  九十五  年    四    月  二十七  日
                  交通法庭法  官  陳芃宇
以上正本證明與原本無異
如不服本裁定應於送達後5日內向本院提出抗告狀
                          書記官  周小玲
中    華    民    國  九十五  年    四    月  二十七  日


司法院資訊處製作；財團法人民間司法改革基金會備份。
